臺灣臺北地方法院刑事判決　　　　　　　 93年度易字第299號
公　訴　人　臺灣臺北地方法院檢察署檢察官
被　　　告　戊○○
　　　　　　　　　　　樓
選任辯護人　王寶蒞律師
被　　　告　癸○○
　　　　　　　　　　戶台北縣新店市○○街十六號
　　　　　　己○○
　　　　　　乙○○
　　　　　　　　　　　四號四樓.
上列被告因毀損案件，經檢察官聲請以簡易判決處刑（九十二年
度偵續字第六七一號），本院（九十三年度簡字第四五○號）認
不宜逕以簡易判決處刑，改依通常程序審理，茲判決如下：
   主  文
戊○○、癸○○、己○○、乙○○均無罪。
    理  由
一、本件公訴意旨略以：被告戊○○、癸○○、己○○、乙○○
    四人，向來就臺北縣新店市○○段石頭厝小段78－1地號土
    地使用問題而與告訴人壬○○意見相左，雙方素有怨隙，詎
    被告乙○○等四人竟基於毀損之概括犯意，連續於民國九十
    一年四月四日中午十二時、下午十八時四十分及十九時三十
    分許，在上開土地上持鐵鎚等工具損壞告訴人壬○○所設置
    用以標示其土地所有權界址之鐵皮圍籬，足以生損害於告訴
    人壬○○，因認被告戊○○、癸○○、己○○、乙○○四人
    均涉有刑法第三百五十四條之毀損罪嫌云云。
二、按犯罪事實應依證據認定之，無證據不得認定其犯罪事實；
    不能證明被告犯罪或其行為不罰者，應諭知無罪之判決，刑
    事訴訟法第一百五十四條第二項、第三百零一條第一項分別
    定有明文。又事實之認定，應憑證據，如未能發現相當證據
    ，或證據不足以證明，自不能以推測或擬制之方法，以為裁
    判基礎（最高法院四十年台上字第八六號判例參照）。次按
    為保護自己的權利，對於他人之自由或財產施以拘束、收押
    或毀損者，不負損害賠償之責。但以不及受法院或其他有關
    機關援助，並非於其時為之，則請求權不得實行或其實行顯
    有困難者為限，民法第一百五十一年定有明文。
三、本件公訴人認被告戊○○、癸○○、己○○、乙○○四人涉
    有上開毀損犯行，係以被告戊○○、癸○○、己○○、乙○○在警詢及偵查中之陳述、告訴人壬○○、告訴代理人庚○○、證人辛○○、丙○○、到場處理警員甲○○之證詞及毀
    損照片九紙等論據，並以依據證人甲○○到庭證述在接獲本
    件報案前未曾到案發現場處理紛爭之詞，可知被告戊○○、
    癸○○、己○○、乙○○於私力救濟之前，並未請公權力到
    場排除，而且告訴人是否有圍堵之權利，相關民事訴訟亦經
    本院判決告訴人對系爭土地有所有權，被告戊○○、癸○○
    、己○○、乙○○誤認得以私力排除可能之侵害，充其量僅
    符合刑法第十六條之規定，並非屬正當防衛而得阻卻違法或
    容許之構成要件錯誤而阻卻故意。訊據被告戊○○、癸○○
    、己○○、乙○○均否認有上開毀損鐵皮圍籬之犯行，被告
    戊○○辯稱：「…當初告訴人是連續圍好幾次，我每天出入
    都會經過，後來告訴人圍起來的時候，我們只有在四月四日
    移除那一次，有我、乙○○、己○○、癸○○，我們沒有連
    續移除，我們有請警方來處理，警方走的時候，我們才移除
    的，當時有里長在。那時候大概是晚上七點半，我們只有移
    除這一次，其他次都沒有。因為那裡是我們出入的地方，原
    來是我們共同共有的土地…」（九十三年三月二十九日準備
    程序）、「…晚上那次我有在場，我是先請警察及里長來協
    調很久…」（九十四年四月十八日本院審理）；被告癸○○
    辯稱：「…我是每天在那邊出入，我們在那邊已經走了三代
    ，他們把路封起來我們沒有辦法通行，我有把它移除，那時
    候是七點多的時候，我們有叫里長及警察過來，其他時間沒
    有做…」（九十三年五月四日本院準備程序）、「…晚上那
    一次，那天很亂，我沒有動手…」（九十四年四月十八日本
    院審理）；被告己○○辯稱：「…這條路本來就是我們從小
    到大在走的地方為何被封起來，我們只是把它移走。我只有
    在晚上七點半那一次，其他兩次沒有…」（九十三年五月五
    日本院準備程序）、「…鐵皮掉了我有去撿起來…」（九十
    四年一月二十一日本院審理）、「…晚上我有在場，但我沒
    有動手…」（九十四年四月十八日本院審理，己○○）；被
    告乙○○辯稱：「…告訴人說我們破壞他的東西，那是縣政
    府拆的不是我們拆的，縣政府來拆我們也不知道，拆完以後
    我們只是把鐵架移開…」（九十三年三月二十九日準備程序
    ）、「…鐵皮凹痕是我人沒有辦法進去，是我硬擠才能進去
    的痕跡，鐵皮還是在那邊…那個凹痕是修車廠開鐵捲門打到
    的，圍牆貼著鐵捲門很近，而且Ｃ型鐵又架在後面，距離太
    近，鐵捲門打開的時候，鐵捲門會撞到固定鐵皮Ｃ型鐵才會
    有上開凹痕…」（九十四年四月十八日本院審理）等語。
四、經查：
(一)、關於告訴人壬○○在台北縣新店市○○街16號自己住處裝設
    監視錄影機側錄住處前道路行經人車往來動態之錄影帶之證
    據能力部分：按告訴人壬○○側錄地點乃住處前公眾得自由
    出入之道路，不屬「非公開場所」；而告訴人壬○○與被告
    戊○○、癸○○、己○○及其等家族成員對於前開道路坐落
    土地究屬告訴人壬○○私有或為祖產屬公同共有而就使用權
    之事時起衝突（此已據告訴人壬○○、被告戊○○、癸○○
    、己○○供明在卷），始安裝監視錄影器搜證，故告訴人壬○○所為顯非「無故」，核與刑法第三百一十五條之一第二
    款所規定「無故以錄音、照相、錄影或電磁紀錄竊錄他人非
    公開之活動、言論或談話」之構成要件不符。而為防制犯罪
    ，甚多住宅、社區、商店、建築物或金融機構，普遍裝置錄
    影機用以監視各時段之動態，錄影帶所錄取之畫面，全憑機
    械力拍攝，未經人為操作，未伴有人之主觀意見在內，自有
    證據能力，被告戊○○之辯護人所指稱告訴人壬○○側錄之
    前開錄影帶無證據能力，要無可採，先此敘明。
(二)、台北縣新店市○○段石頭厝小段78－1地號土地於四十二年
    五月三十一日因耕者有其田條例經政府向李孝安徵收，並於
    四十二年七月十五日放領登記為壬○○所有一節，有台北縣
    新店市地政事務所九十四年三月二日本縣店地登記字第0940
    002482號函送之日據時期登記簿、台帳、光復後土地登記總
    簿、77年電子處理前登記簿謄本及電子登記謄本在稽。壬○○則於九十一年四月四日上午八時許雇工在上開78－1地號
    土地沿被告乙○○經營之汽車修理廠之鐵皮屋進出大門搭建
    Ｌ型鐵皮輕鋼架圍牆，與被告乙○○之汽車修理廠呈平行之
    圍牆，將該汽車修理廠進出大門圍堵至僅留人得進出修車廠
    之空間，而與被告乙○○之汽車修理廠呈垂直之圍牆，亦將
    汽車修理廠前之道路圍堵至僅供人及機車可出入該路之空間
    等情，已據告訴人壬○○於九十一年八月八日偵查、證人陳
    萬益於九十一年四月五日警訊、證人庚○○於九十四年三月
    二十八日本院審理及證人甲○○（九十一年四月四日下午前
    往前揭Ｌ型鐵皮輕鋼架圍牆搭建現場之台北縣警察局新店分
    局安坑派出所警員）於九十四年三月二十八日本院審理時陳
    述甚詳，並有Ｌ型鐵皮輕鋼架圍牆搭建現場之照片四紙（九
    十一年度偵字第一一六○七號卷第39、40、43、44頁）可稽
    。而上開Ｌ型鐵皮輕鋼架圍牆，於搭建好當日中午十二時三
    十分許，即為被告乙○○持用不詳工具撞擊凹陷，復於當晚
    七時許過後，被告戊○○、癸○○、己○○及不詳姓名男子
    又持用鐵鎚、乙炔、千斤頂等工具敲擊、切割及撬開Ｌ型鐵
    皮輕鋼架圍牆，而將該Ｌ型鐵皮輕鋼架圍牆毀壞拆除等情，
    亦據證人壬○○於九十一年四月四日下午二時許、同日晚間
    九時許、九十一年四月十八日警詢、九十三年五月四日本院
    審理時指述甚詳，並有Ｌ型鐵皮輕鋼架圍牆有凹痕之現場照
    片十紙（九十一年度偵字第一一六○七號卷第39頁至第44頁
    ）、經切割、拆除之鐵皮輕鋼架移至一旁堆置照片二紙（本
    院卷第110頁）在卷可稽。
(三)、又，(1)證人即九十一年四月四日下午前往前揭Ｌ型鐵皮輕鋼
    架圍牆搭建現場之台北縣警察局新店分局安坑派出所警員甲○○於九十四年三月二十八日本院審理時證稱：「…當時是
    他（指證人壬○○）撥打報案電話110，是派出所通知我趕
    到現場，當時壬○○向警方陳述，他架設在安利街的圍牆被
    …乙○○毀損。當時壬○○向我們報案時，我在現場看到東
    西已經毀損，有凹痕…我有問乙○○，鐵片誰毀損的，乙○○向我坦承他有毀損這個圍牆…」等，並表示：「…（提示
    91偵1607號卷第39頁至第44頁，偵卷第39頁至第44頁之照片
    ，是否你們派出所去拍攝的？）是…」等，依據上開卷附之
    照片所示，現場搭建之Ｌ型鐵皮輕鋼架圍牆，與被告乙○○
    之汽車修理廠呈垂直之那面圍牆，凹痕之位置離地相當近，
    與面對該面牆停放之小客車車頭高度相當，而面對車頭處呈
    凹痕，至於沿著被告乙○○經營之汽車修理廠大門之那面圍
    牆，與該汽車修理廠之大門仍有些許間隔，而在離地一半高
    度處有一條相當長度之與地面約呈平行之橫條凹痕，是由汽
    車修理廠內往外凸，由於該鐵皮有相當厚度，顯非人身硬擠
    所得造成之凹痕，是被告乙○○稱：「…鐵皮凹痕是我人沒
    有辦法進去，是我硬擠才能進去的痕跡…」實不足採，又據
    被告乙○○供稱該汽車修理之大門為鐵捲門，因鐵捲門是往
    上升起開啟，是知其所稱：「…圍牆貼著鐵捲門很近，而且
    Ｃ型鐵又架在後面，距離太近，鐵捲門打開的時候，鐵捲門
    會撞到固定鐵皮Ｃ型鐵才會有上開凹痕…」之詞，亦屬無稽
    。而且於九十一年五月七日偵查時證人丙○○指稱：「…在
    經地政事務所鑑界，之後界址我們用鐵皮圍牆圍住，乙○○
    九十一年四月四日早上過來拆掉此鐵皮圍牆，傍晚又找人，
    連其房東約十人來拆此圍牆…」等，被告乙○○則坦稱：「
    …我承認有做上述的話，毀損鐵皮圍牆是因此圍牆擋住我租
    房子（16號）之出入口…我認為他們沒有權利做圍牆，所以
    就把它拆了…」，參以證人甲○○亦證述：「…修車廠的進
    出口正面，也被擋到只剩下一個行人可以進出的情形…我有
    問乙○○，鐵片誰毀損的，乙○○向我坦承他有毀損這個圍
    牆…」等，核與被告乙○○前揭坦認之情節相符，堪認前述
    Ｌ型鐵皮輕鋼架圍牆之凹痕係被告乙○○所為。(2)九十一年
    四月四日晚間台北縣新店市安和里里長子○○與新店派出所
    甲○○等數名警員前往現場協調處理至離開現場止，壬○○
    雇工搭建之Ｌ型鐵皮輕鋼架圍牆尚設置在現場，未見現場有
    任何人動手持用鐵鎚、乙炔、千斤頂等工具敲擊、切割及撬
    開Ｌ型鐵皮輕鋼架一節，已據證人子○○於九十三年五月四
    日本院審理及證人甲○○於九十四年三月二十八日本院審理
    時陳述綦詳，其二人並證稱其等在現場並未執行拆除或移除
    上開Ｌ型鐵皮輕鋼架圍牆，亦未指示在場之人可拆除或移除
    上開Ｌ型鐵皮輕鋼架圍牆等詞，又經本院於九十三年十二月
    十七日當庭勘驗告訴人壬○○提出之九十一年四月四日晚上
    在新店市○○段○○街十六號、二十號現場監視錄影光碟，
    經勘驗結果：「十九時二十五分二十八秒，畫面出現身穿
    黑白橫條紋上衣及身穿白色內衣之二名男子動手以千斤頂將
    部分之輕鋼架圍牆從地面撬起。十九時三十六分二十六秒
    ：四位警察相偕離開，戴白帽者陪同在後。之後則出現『
    一名上半身穿著深色上衣男子及兩名上半身穿著白色上衣男
    子用腳踹鐵皮圍牆』、『一名男子持鐵鎚毀損』『戴白帽之
    的鐵皮堆放』、『一名男子與工人換手以乙炔切割毀損鐵皮
    』『一名穿著黑色上衣男子將鐵皮圍牆支架用力搖晃拔起後
    ，棄置地上』、『清除現場鐵皮』等畫面，雖然上開監視畫
    面昏暗模糊，無法明確顯示出上開各動作係何人所為，而被
    告戊○○、己○○、陳聰賢、乙○○等人亦均以此置辯，但
    由上證人子○○、李偉鈞之證詞及監視錄音影光碟內容可知
    ，被告戊○○、己○○、陳聰賢、乙○○辯稱係縣政府拆卸
    後其等單純移除之詞亦不可採，而且被告戊○○、癸○○、
    己○○於警訊、偵查時亦坦稱：「…壬○○…無預警把鐵皮
    欄圍堵道路，造成我車輛停放進出時被擋，所以在家族協商
    下及里長與壬○○溝通無效，把既成巷道之障礙物拆除…我
    是用鐵鎚工具拆除。我是與家族成員及土製公廟拜拜香客，
    合力拆除…」（九十一年四月五日警訊，戊○○，九十一年
    度偵字第一一六○七號）、「…因早上上班時，我車被圍在
    裡面，沒辦法出去，下午回家才去拆，和己○○、癸○○一
    起去拆除，因我有交通局交管處處長座車在其內，不拆車子
    無法出來…」（九十一年八月八日偵查，戊○○，九十一年
    度偵字第一一六○七號）、「…壬○○無故將進出巷道…致
    我們無法進出才拆除他所圍的鐵皮欄…我與陳萬益、戊○○
    、己○○等人共同將鐵皮拆除．用一般鐵器拆除…」（九十
    一年四月十四日警訊癸○○，九十一年度偵字第一一六○七
    號）、「…與己○○同理由。他地圍起來，妨害我們自由…
    」（九十一年八月八日偵查，癸○○九十一年度偵字第一一
    六○七號）、「…我是因住宅之通道，壬○○在未協商之下
    無預警把鐵皮欄圍住通道，造成我們家人及車輛無法進出，
    所以我及家族人員經過協商把鐵皮欄拆除…我是用鐵鎚這類
    工具把鐵皮欄拆除，我與壬○○所告家族之人員及土地公廟
    香客…合力把通道之障礙拆除…」（九十一年四月五日警訊
    ，己○○，九十一年度偵字第一一六○七號）、「…路已走
    幾十年，被他們圍起來，我們不能通行，所以去拆…」（九
    十一年八月八日偵查，癸○○九十一年度偵字第一一六○七
    號）等，其三人所述悉相符合，足見上開告訴人壬○○搭建
    之Ｌ型鐵皮輕鋼架圍牆係被告戊○○、癸○○、己○○等人
    拆除至明。
(四)、被告戊○○、癸○○、己○○始終辯稱新店市○○段石頭厝
    小段78－1地號土地當初係因耕者有其田條例經政府地主徵
    收後放領給為佃農之其等家族，由四房即告訴人壬○○代表
    登記，實際為祖產，由告訴人壬○○與大房、二房、三房及
    五房各房繼承人共有之對外唯一供人通行多年之道路，告訴
    人壬○○在上開土地上搭建之Ｌ型鐵皮輕鋼架圍牆，阻隔其
    等車輛對外通行的權利，而被告乙○○則辯稱其所經營之汽
    車修理廠對外進出大門突遭阻隔，車輛無法進出，致其無法
    營業等詞。告訴人壬○○則否認上開78－1地號土地為家族
    共有，主張為其私人土地，證人陳張秀美（告訴人壬○○之
    妻）、庚○○（告訴人壬○○之子）均證稱：「…當路使用
    之前，是田地，案發的土地是田地，轉變為道路供我們行走
    ，被告他們是跟著我們走該地…因為乙○○租屋開修車廠，
    將修車佔路，我們才只好將我們的前述土地圍起來…」（九
    十一年十二月二日偵查，陳張秀美，九十一年度偵字第一一
    六○七號）、「…那條路只有我們這一戶使用…」（九十四
    年一月二十一日本院審理，庚○○，卷(二)）、「…另有一條
    路，那條路比較方便，但是他們硬要走這條路…」（九十四
    年三月二十八日本院審理，庚○○，卷(二)）等詞。
(五)、然而，(1)陳秋福、陳冬貴、陳慶隆、壬○○及丁○○五人為
    陳金象、陳張濕之子，被告戊○○、陳賢及己○○則為陳冬
    貴即二房之孫，有台北縣新店市戶政事務所九十一年七月二
    十九日北縣店戶字第0910009896號函送台北縣新店市○○街
    一六號最原始
    丁○○及被告戊○○、癸○○、己○○陳明在卷，證人丁○○於九十三年五月四日本院審理時則證稱：「…（是否可說
    明（台北縣新店市○○段石頭厝小段）78－1地號土地的產
    權？）這塊地百分之百是祖產…這塊地當時是一部分是做道
    路，一部分是作為晒穀場，當時我們要分產的分鬮書，壬○○也有蓋章表示是公產…（78之1你說是公產，你的根據為
    何？）當初我們要蓋三合院的時候，我們有蓋一部分在78之
    1，如果不是公產的話，為何會蓋在78之1號…我們當時分祖
    產的時候，我們五個兄弟有分田地在（耕）作，需要晒穀，
    每個人都分一個地方，壬○○他們第四房的房子是住靠近78
    之1，所以78之1土地才分給他晒穀之用…」等詞，而依據卷
    附之兄弟分產鬮書合約字據所附之房產分割表記載：「…二
    、所有本家房產地皮照左列分配應得(1)公廳作為公用，以供
    祀奉租先之需。(2)附圖記載房屋各有所得各按鬮位居管，所
    有四號公廳暫時附以需要各房爆谷（曬穀）使用，至於日後
    房屋增築時，使用公庭之人，應徵得各房同意方得建築使用
    ，不得擅自處理」，立據時間為四十一年八月二十九日（在
    台北縣新店市○○段石頭厝小段78－1地號土地放領登記時
    間－四十二年七月十五日之前），有陳冬貴執據兄弟分產鬮
    書合約字據影本一份在卷可稽，（九十一年度偵字第一一六
    ○七號卷第147頁至第154頁），告訴人壬○○亦承認上開兄
    弟分產鬮書合約字據之立合約字人「壬○○」係其親自簽名
    無誤，另將台北縣新店地政事務所依本院94年1月18日北院
    錦民華93年度訴字第1679號函派測量員至安坑段石頭厝小段
    78－1地號土地測量坐落其上之建物位置及使用面積而繪製
    之複丈成果圖放大，與上開兄弟分產鬮書合約字據所附之房
    產分割表之圖示比照，可知二房（陳冬貴）使用之爆谷場，
    祖屋即二房、三房（陳慶隆）、四房（壬○○）應得之地上
    物均有坐落在上開78－1地號土地上，有被告戊○○於九十
    四年四月十二日陳報之刑事補充辯護書狀所附之新店地政事
    務所測量圖影本、前開複丈成果圖之放大影本一份及兄弟分
    產鬮書合約字據之房產分割表圖示影本與測量圖地號界線之
    透明紙之對比圖（本院卷(二)）在卷可稽，益徵證人丁○○前
    述證詞可採。(2)經本院向台北縣政府及新店市公所函詢有關
    新店安坑段石頭厝小段78－1地號是否有既有道路，台北縣
    新店市公所於九十三年十二月十五日以北縣店工字第09300
    46973號函函覆：「…迄今尚未有依上述地號核發之巷道通
    行時間證明，而台北縣政府於九十一年十一月十七日以北府
    城開字第0930760513號函函覆：「…查台北縣建築線指定（
    示）圖檔案資料，上開地號土地未經依建築法等相關法令規
    定認定為現有巷道」，復於九十三年十一月十八日以北府城
    測字第0930763143號函覆：「…查本府現存檔案，該地號並
    未辦理認定在案，故非屬現有巷道。」，然同時亦說明：「
    二、所謂『既成巷道（道路）』，依據臺灣省政府建設廳民
    國七十年五月三十日建四字第二七二二七號函函釋，其定義
    為：凡公私有土地為『實際』『供公眾通行』之道路謂之『
    既成巷道（道路）』構成公眾通行之要件含應有民法第七百
    八十七條規定之必要通行權及第八百五十一條、第八百五十
    二條規定因時效而取得通行之地役權。」，是知與依建築法
    等相關法令規定認定為「現有巷道」是不同概念，有上開台
    北縣新店市公所函一份及台北縣政府函二份在卷可稽（本院
    卷(一)），而證人子○○、丁○○均證述：「…這條路是幾十
    年的通路…」（九十三年五月四日本院審理，子○○）、「
    …這七十八之一的土地百分之百是祖產，當時這條路也是壬○○自己開的，我們三合院本來在左邊有一條路，因為他自
    己要方便，所以他自己開一條路，致使我們左邊的那條路被
    隔壁的人阻斷，不讓我們過去。七十八號之一這條路已經走
    了五十年以上，當時鎮公所有來說這是一條巷道沒錯，所以
    來做作一條水溝…」（九十三年五月四日本院審理，丁○○
    ）等語，另據現場照片二紙可知（九十一年度偵字第一一六
    ○七號卷第45頁），現場有舖設柏油路面，路旁亦有舖設新
    店市所施作水溝之水溝蓋，而證人庚○○於九十四年一月二
    十一日本院審理時亦坦認二十年前現場道路即由新店市公所
    舖設柏油路面，路面有損壞時亦通知新店市公所前往修復，
    現場旁之土地公廟之香客亦是以該路通行等情，足見證人子
    ○○、丁○○及被告戊○○、癸○○、己○○指稱經告訴人
    壬○○搭建Ｌ型鐵皮輕鋼架圍牆之現場係供公眾通行之道路
    可採。(3)此外，經本院於九十三年七月六日前往告訴人壬○○當初搭建Ｌ型鐵皮輕鋼架圍牆之現場勘驗結果：由上開原
    所搭建，嗣經拆除之Ｌ型鐵皮輕鋼架圍牆處，為安和路之巷
    道，往裏走，二側都有鐵皮屋，有三合院，走至巷底有一棟
    房屋，為死巷，並無其他對外可通行之道路，有本院九十三
    年七月六日勘驗筆錄（附現場圖及照片十八紙，本院卷(一)第
    138頁至第148頁）在卷可稽，且證人丁○○證述：「…、「
    …當時這條路也是壬○○自己開的，我們三合院本來在左邊
    有一條路，因為他自己要方便，所以他自己開一條路，致使
    我們左邊的那條路被隔壁的人阻斷，不讓我們過去。七十八
    號之一這條路已經走了五十年以上…」（九十三年五月四日
    本院審理，丁○○），警員甲○○亦證稱：「…安利街巷內
    只乘兩、三戶人家，這條路是供他們家拉出，走進去是死巷
    …（若進出裡面的人不走這條路，還有無其他出入口？）沒
    有…」（九十四年三月二十八日本院審理，甲○○，本院卷
    (二)）等，是知告訴人壬○○搭建Ｌ型鐵皮輕鋼架圍牆之現場
    係供居住在該巷道裏面住戶對外之唯一通行之道路。
(六)、由上可知，告訴人壬○○於九十一年四月四日上午突然雇工
    在上開78－1地號土地沿被告乙○○經營之汽車修理廠之鐵
    皮屋進出大門搭建Ｌ型鐵皮輕鋼架圍牆，與被告乙○○之汽
    車修理廠呈平行之圍牆，將該汽車修理廠進出大門圍堵至僅
    留人得進出修車廠之空間，而與被告乙○○之汽車修理廠呈
    垂直之圍牆，亦將汽車修理廠前之道路圍堵至僅供人及機車
    可出入該路之空間，致使被告乙○○所經營之汽車修理廠對
    外進出大門突遭阻隔，車輛無法進出而無法營業，居住巷道
    內之被告癸○○、己○○及車輛停放巷道內之被告戊○○，
    對外唯一之道路遭圍堵，其等車輛無法進出，其等四人因而
    破壞拆除告訴人壬○○搭建之Ｌ型鐵皮輕鋼架圍牆，足見被
    告戊○○、癸○○、己○○、乙○○四人係為保護自己之權
    利而破壞、拆除告訴人壬○○所搭建之Ｌ型鐵皮輕鋼架圍牆
    ；雖然被告乙○○於撞擊上開Ｌ型鐵皮輕鋼架圍牆前未通知
    警察機關到場協調處理，惟於當日晚間警察及里長雖有到場
    協調，惟協調不成立而離開，被告戊○○一行人遂持用鐵鎚
    、乙炔、千斤頂等工具敲擊、切割及撬開Ｌ型鐵皮輕鋼架圍
    牆，而將該Ｌ型鐵皮輕鋼架圍牆毀壞拆除，且參以告訴人壬○○嗣於九十一年七月初再度在上址搭建鐵皮輕鋼架圍牆，
    雖經被告戊○○等人檢舉，工務局至九十一年九月間才至現
    場拆除，此均據被告戊○○、證人庚○○於九十四年一月二
    十一日陳述在卷，並有照片七紙（本院卷(一)第111頁至第114
    頁）可稽，其等所為顯屬於不及受法院或其他有關機關援助
    ，並非於其時為之，則請求權不得實行或其實行顯有困難者
    之情形，符合民法第一百五十一條自助行為之要件，阻卻違
    法而不予處罰，揆諸前揭說明，自應均為無罪之諭知。
據上論斷，應依刑事訴訟法第四百五十二條、第三百零一條第一
項，判決如主文。
本案經檢察官陳玉萍到庭執行職務。
中　　華　　民　　國　　94　　年　　5 　　月　　9 　　日
                             臺灣臺北地方法院刑事第1庭
                                 審判長法  官 陳興邦
                                       法  官 劉素如
                                       法  官 林婷立
上正本證明與原本無異
如不服本判決，應於判決送達後十日內向本院提出上訴狀 (應抄
附繕本)。告訴人或被害人如對於本判決不服者，應具備理由請
求檢察官上訴，其上訴期間之計算係以檢察官收受判決正本之日
期為準。
                                       書記官 王曉雁
中　　華　　民　　國　　94　　年　　5 　　月　　9 　　日
